【裁判字號】    90,交上易,1441
【裁判日期】    901120
【裁判案由】    過失致死
【裁判全文】
臺灣高等法院臺南分院刑事判決            九十年度交上易字第一四四一號  Ｇ
      上  訴  人  臺灣臺南地方法院檢察署檢察官
      被      告  甲  ○  ○
右上訴人因過失致死案件，不服臺灣臺南地方法院九十年度交訴字第二一九號中華民
國九十年七月三十一日第一審判決（起訴案號：臺灣臺南地方法院檢察署九十年度偵
字第三九０六號），提起上訴，本院判決如左：
      主      文
原判決撤銷。
甲○○因過失致人於死，處有期徒刑伍月，如易科罰金，以參佰元折算壹日。
      事      實
一、甲○○於民國（下同）九十年二月十七日清晨，駕駛車牌號碼ＰＭＥ—三五六號
    重型機車，沿台南市○區○○路一三一巷之快車道，由西往東方向行駛。嗣於同
    日清晨五時五十五分許，途經該巷一六三號旁之無號誌交岔路口時，本應注意重
    型機車在市區○○道上行駛，時速不得超過四十公里，於行經無號誌之交岔路口
    時，應減速慢行，作隨時停車之準備，且應注意車前狀況，隨時採取必要之安全
    措施，而依當時天候晴朗、路面乾燥無缺陷、無障礙物、視距復屬良好等情況以
    觀，客觀上亦無不能注意之情事，其竟疏未注意減速慢行，且未注意車前狀況，
    貿然以時速四、五十公里之速度，超速通過該路口前行。適有李郭貴美推著載有
    早點，而屬慢車之手推車，沿前述鹽埕路一三一巷，由西往東方向前行，途經過
    上開交岔路口附近時，亦未注意慢車應在劃設之慢車道上靠右順序行駛，不得侵
    入快車道，即貿然在快車道上推著手推車前行。甲○○因有前述疏失，致見狀業
    已閃避不及，乃自後以前車輪撞及李郭貴美右小腿，造成李郭貴美倒臥頭部觸地
    ，因而受有右小腿骨折、嚴重頭部外傷併腦挫傷出血及腦浮腫等身體多處傷害，
    經送醫急救後，因傷勢過重，延至同年月二十日仍不治死亡。
二、案經臺灣臺南地方法院檢察署檢察官據報相驗後自動檢舉偵查起訴。
      理      由
一、右述犯罪事實，業據被告甲○○於警訊、原審偵審及本院審理中均坦承不諱，並
    有台南市警察局交通隊道路交通事故調查報告表一紙及事故現場相片二十張在卷
    可查（見相驗卷第五頁至第九頁、第十一頁）。又被害人李郭貴美確因本件車禍
    ，而受有右小腿骨折、嚴重頭部外傷併腦挫傷出血及腦浮腫等身體多處傷害，經
    送醫急救後，因傷勢過重，延至同年月二十日仍不治死亡，除有台南市立醫院九
    十年二月二十日出具之法醫參考病歷摘要表一紙在卷可佐（見同上卷第十九頁）
    外，並經臺灣臺南地方法院檢察署檢察官督同法醫師相驗屬實，且製有勘驗筆錄
    、相驗屍體證明書、驗斷書、相驗現場相片十張等附卷可參（見同上卷第十二頁
    、第十五至第三十頁）。按汽車行車速度應依標誌之規定，無標誌者，在市區○
    ○道上，不得超過四十公里；又行經無號誌之交岔路口時，應減速慢行，作隨時
    停車之準備；另汽車行駛時，駕駛人應注意車前狀況，並隨時採取必要之安全措
    施，道路交通安全規則第九十三條第一項第一款前段、第四款，及第九十四條第
    三項分別定有明文。本件被告甲○○駕駛重型機車於市區○○道上行駛，理應注
    意上開道路交通安全規則，而事故發生當時天候晴朗、路面乾燥無缺陷、無障礙
    物、視距復屬良好等情況，亦有前開道路交通事故調查報告表載明可考，依此判
    斷，客觀上亦無不能注意之情事，其竟疏未注意減速慢行，並作隨時停車之準備
    ，且未注意車前狀況，貿然以時速四、五十公里之速度，超速行駛，以致撞及被
    害人李郭貴美，並造成被害人死亡之結果，故被告之上述駕駛行為，既違反前揭
    道路交通安全規則所負之注意義務，其因而肇事，自應負過失之責任。雖被害人
    途經上開交岔路口附近時，亦未注意慢車應在劃設之慢車道上靠右順序行駛，不
    得侵入快車道，即貿然在快車道上推著手推車前行，亦與有過失，然不能因此解
    免被告過失之罪責。況本件經送請臺灣省臺南區車輛行車事故鑑定委員會鑑定，
    亦認被告甲○○：「駕駛重機車，行經無號誌岔路口，未減速慢行，未注意車前
    狀況，為肇事主因。李郭貴美徒步行走推手推車，未靠路邊行走，為肇事次因。
    」等情，有該鑑定委員會九十年五月十一日南鑑字第九００五一二號函所附鑑定
    意見書一份在卷可考，是被告駕車肇事之行為，確有過失無疑。此外，被告之過
    失駕駛行為，與被害人李郭貴美之死亡結果間，具有相當之因果關係，亦屬顯然
    。從而，本件事證已甚明確，被告過失致人於死之犯行，堪以認定。
二、核被告甲○○所為，係犯刑法第二百七十六條第一項之過失致人於死罪。又查本
    件肇事地點係位於快車道上等情，有前開道路交通事故調查報告表及事故現場相
    片在卷可憑，而本件交通事故之發生，係被告依道路交通安全規則第九十九條第
    一項第二款之規定，駕駛重型機車行駛於快車道上，並因被害人李郭貴美手推慢
    車，違反同規則第一百二十四條第二項前段、第三項之規定，擅自進入快車道所
    致，故被告所犯，應依道路交通管理處罰條例第八十六條第二項之規定，減輕其
    刑。至公訴意旨據右述臺灣省臺南區車輛行車事故鑑定委員會之鑑定意見，認被
    害人係行人而違反道路交通安全規則第一百三十三條，在未劃設人行道之道路應
    靠邊行走之規定，固非無見，惟審諸道路交通安全規則第六條第一款（原判決誤
    載為同條第一項，特此更正）：「慢車種類及名稱如左：一、人力行駛車輛：指
    腳踏車、三輪貨車、手拉貨車、板車等。」之規定，被害人既係以手推動手推車
    之方式行進，應屬於駕駛慢車之行為，自不能以行人視之，而認被害人之行為係
    違反道路交通安全規則中關於行人之規範，併此敘明。
三、原審認被告之罪證明確，因予論罪科刑，固非無見。惟（１）原判決事實未翔實
    記載被告之車輛碰撞及被害人之部位如何，即有未洽。（２）原判決事實載：「
    李郭貴美途經上開交岔路口附近時，亦未注意慢車應在劃設之慢車道上靠右順序
    行駛，不得侵入快車道，即貿然在快車道上推著手推車前行，．．」，就此被害
    人亦與有過失，是否能因此解免被告過失之罪責，其判決理由未予說明，即有疏
    漏而有未洽。檢察官依告訴人之聲請上訴意旨指摘原判決量刑過輕而有不當之處
    ，雖為無理由，然原判決既有上述可議之處，自應由本院將原判決予以撤銷改判
    。爰審酌被告之素行、犯罪之手段、方法，過失之程度，被害人亦與有過失，肇
    事後未與被害人家屬達成民事和解，及犯後坦承所犯之態度等一切情狀，仍量處
    被告如主文第二項所示之刑，並諭知易科罰金以三百元折算一日之標準。
據上論斷，應依刑事訴訟法第三百六十九條第一項前段、第三百六十四條、第二百九
十九條第一項前段，刑法第二百七十六條第一項、第四十一條第一項前段，道路交通
管理處罰條例第八十六條第二項，罰金罰鍰提高標準條例第一條前段、第二條，判決
如主文。
本案經檢察官邱克斌到庭執行職務。
中    華    民    國      九十      年      十一      月      二十      日
                                  臺灣高等法院臺南分院刑事第一庭
                                      審判長法官  鄭    文    肅
                                            法官  黃    三    哲
                                            法官  王    浦    傑
右正本證明與原本無異。
不得上訴。
                                      法院書記官  蔡    振    豐
中    華    民    國      九十      年      十一      月     二十二     日


司法院資訊處製作；財團法人民間司法改革基金會備份。
